【裁判字號】    98,訴,1818
【裁判日期】    990402
【裁判案由】    偽證
【裁判全文】
臺灣臺南地方法院刑事判決              98年度訴字第1818號
公  訴  人  臺灣臺南地方法院檢察署檢察官
被      告  甲○○
上列被告因偽證案件，經檢察官提起公訴（九十八年度偵字第四
八九八號），被告於本院行準備程序時，為有罪之陳述，經本院
裁定由受命法官獨任以簡式審判程序審理，並判決如下：
    主  文
甲○○於執行審判職務之公署審判時，證人於案情有重要關係之
事項，供前具結，而為虛偽陳述，累犯，處有期徒刑參月。
    事  實
一、甲○○前於民國九十四年間，因違反毒品危害防制條例、贓
    物等案，經臺灣高雄地方法院以九十四年度簡字第五八一四
    號、九十四年度簡字第七六七一號刑事簡易判決分別判處有
    期徒刑六月、三月確定，嗣經裁定定應執行有期徒刑八月確
    定；再於九十五年間，因施用第一級毒品、第二級毒品之違
    反毒品防制條例案件，經臺灣高雄地方法院以九十五年度訴
    字第一六二七號刑事判決有期徒刑九月、四月，並應執行有
    期徒刑十一月確定，嗣經臺灣高雄地方法院以九十六年度聲
    減字第三一二號刑事裁定減刑並定應執行有期徒刑五月十五
    日確定，且與前開毒品及贓物罪之刑責接續執行，而於九十
    六年七月十六日縮刑期滿執行完畢。甲○○猶不思悛悔，明
    知丙○○所有高雄縣大樹鄉九曲堂郵局帳號0000000
    0000000號帳戶之存摺、提款卡、密碼等物件資料，
    係丙○○自行交付犯罪集團人士使用（丙○○於九十七年五
    月間提供帳戶供他人恐嚇取財之用涉犯幫助恐嚇取財罪行，
    業經臺灣高等法院臺南分院以九十八年度上易字第三五０號
    刑事判決有期徒刑四月確定），其並未私自竊取後出售，竟
    因受丙○○之男友王世明（王世明涉嫌刑法教唆偽證罪嫌部
    分另由檢察官偵查辦理中）先後於九十七年十月十五日、同
    年月三十日、九十七年十一月十八日以附表一所示內容信件
    ，及於九十七年十二月十日以附表二所示內容對話之教唆，
    而基於偽證之犯意，於九十七年十二月十五日十五時許，在
    本院以九十七年度易字第一七八四號審理丙○○幫助恐嚇取
    財案件，以證人身份到庭作證時，於供前具結後，就案情有
    重要關係之事項，偽稱：「丙○○之郵局帳戶是我於九十七
    年四、五月間，在丙○○住處客廳地上拾獲，並以新臺幣（
    下同）三千元價格，出售予綽號阿成之男子」等語，致使法
    院審判有陷於錯誤之危險。嗣經台灣高雄女子監獄函告本院
    甲○○於九十七年十二月十日在高雄女子監獄服刑期間，接
    見王世明、丙○○時，有串證之虞並檢送接見時之錄音光碟
    予本院，並經本院於九十八年三月十一日審理前開案件時，
    當庭勘驗甲○○前開錄音光碟後，甲○○始在同日即前開案
    件審理終結確定前，當庭承認其於九十七年十二月十五日本
    院審理前開案件時，所為上開之證述內容不實，並於檢察官
    簽分偵辦其涉犯偽證罪之期間指證係受王世明教唆犯案，始
    悉上情。
二、案經台灣台南地方法院檢察署檢察官自動檢舉偵查起訴。
    理  由
一、本件被告甲○○所犯為死刑、無期徒刑、最輕本刑為三年以
    上有期徒刑以外之罪，亦非屬高等法院管轄之第一審案件，
    其於準備程序進行中，先就被訴事實為有罪之陳述，經法官
    告知簡式審判程序之旨，並聽取公訴檢察官之意見後，依刑
    事訴訟法第二百七十三條之一第一項、第二百七十三條之二
    等規定，裁定進行簡式審判程序，且不受同法第一百五十九
    條第一項、第一百六十一條之二、第一百六十一條之三、第
    一百六十三條之一及第一百六十四條至第一百七十條所規定
    證據能力認定及調查方式之限制，合先敘明。
二、上揭犯罪事實業據被告甲○○於本院審理時供承不諱，並有
    本院九十七年度易字第一七八四號案件九十七年十二月十五
    日審理筆錄、證人結文各一份（參見偵卷第四八頁至第五八
    頁）、高雄女子監獄九十七年十二月十一日高女監戒字第０
    九七０五００一二九號函及檢送之錄音光碟（參見偵卷第二
    三頁至第二五頁）、本院勘驗被告與王世明、丙○○接見時
    之錄音譯文（參見偵卷第六七頁至第八二頁）及被告於偵查
    中提出王世明教唆其偽證之信件三封（參見偵卷第一九頁至
    第二一頁）在卷可稽。是被告於本院審理中之自白與事實相
    符，應堪採信。從而，被告偽證犯行已臻明確，堪以認定，
    應依法論科。
二、核被告所為係犯刑法第一百六十八條之偽證罪。被告前有如
    事實欄所載之前科紀錄等情，有台灣高等法院被告前案紀錄
    表一份在卷可稽。查被告於有期徒刑執行完畢後，五年內故
    意再犯本件法定刑有期徒刑以上之罪，依刑法第四十七條第
    一項之規定，構成累犯，並加重其刑。另被告於本院九十七
    年度易字第一七八四號案件審理時，供前具結而為不實之陳
    述，然於九十八年三月十一日即前開案件判決確定前，即自
    白其偽證犯行，應依刑法第一百七十二條之規定，減輕其刑
    ，並先加後減之。另被告因受王世明之教唆，除於本案所述
    時地為偽證犯行外，另於九十八年二月五日向嘉義縣警察局
    民雄分局陳稱其曾擅自將丙○○之帳戶出售而頂替丙○○幫
    助恐嚇取財犯行並涉犯刑法頂替罪，被告此部分犯行業經臺
    灣高雄地方法院以九十八年度審簡字第四五三五號刑事簡易
    判決有期徒刑五月確定。而被告所為此部分頂替犯行，與本
    案偽證犯行，兩者行為不同、時間相去近三月之久，犯意亦
    非同一，難認屬於法律上同一行為，並非裁判上一罪關係。
    是本案自非前開頂替案件既判力涵蓋範圍，併此敘明。爰審
    酌被告因與丙○○之交情及受王世明教唆而為本案犯行之動
    機、影響司法公正發現真實之程度、於前案審理中已知自身
    犯錯而陳述事實並表示悔悟之意等情狀，另審酌被告生活狀
    況、品行、智識程度、犯罪後始終坦承犯行之態度等一切情
    狀，認公訴意旨聲請量處有期徒刑三月之刑責為適當，爰量
    處如主文所示之刑，以資懲儆。
據上論斷，應依刑事訴訟法第二百七十三條之一第一項、第二百
九十九條第一項前段，刑法第一百六十八條、第四十七條第一項
、第一百七十二條，判決如主文。
本案經檢察官乙○○到庭執行職務
中    華    民    國    99    年    4     月    2     日
                      刑事第十二庭
                          法    官 卓穎毓
以上正本證明與原本無異。
如不服本判決，應於收受送達後十日內向本院提出上訴書狀（應
附繕本）。
                          書記官  秦建華
中    華    民    國    99    年    4     月    2     日
附錄法條：
中華民國刑法第168條
於執行審判職務之公署審判時或於檢察官偵查時，證人、鑑定人
、通譯於案情有重要關係之事項，供前或供後具結，而為虛偽陳
述者，處 7 年以下有期徒刑。
附表一
  ┌──┬─────┬────────────────────┐
  │編號│ 信件時間 │                信件內容                │
  ├──┼─────┼────────────────────┤
  │ 一 │97年10月15│我有寫一封信寄給妳，不知道妳是否有收到。│
  │    │日        │信中有提到念欣她的一件官司。她的郵局存摺│
  │    │          │是在家裡被偷的，當時是5月初，只有妳和她 │
  │    │          │同住，她到九曲堂派出所到案說明時，員警跟│
  │    │          │念欣說，妳的嫌疑最大，筆錄上有指認是妳。│
  │    │          │以後可能會調妳開庭，到時看妳是否要承認，│
  │    │          │就看妳。念欣她也是個苦命人，妳也知道她一│
  │    │          │路走來的辛苦，她擔心李慧琳沒人照顧，況且│
  │    │          │她不曾被關過，到法庭不用再辯了，妳乾脆承│
  │    │          │認算了，幫念欣一個忙，也看在李慧琳份子上│
  │    │          │，幫她們母子度過這一個難關，幾個月加到妳│
  │    │          │的刑期也可報假釋，對妳的刑期影響不大，我│
  │    │          │在此懇求妳幫忙念欣，我每個月會給妳寄二至│
  │    │          │三仟元給妳，直到妳服完刑期，我會交代念欣│
  │    │          │，一個月去看妳一次，或是妳寫信回來若有事│
  │    │          │，會照妳的意思前去看妳，在社會上說坦白，│
  │    │          │念欣也幫妳不少忙，看妳的意願，待妳來信告│
  │    │          │知，不會讓妳吃虧，請妳摸著良心做事，做個│
  │    │          │情給人家，來日回社會必有妳落腳之處。    │
  ├──┼─────┼────────────────────┤
  │ 二 │98年10月30│信已寄出十多天了，一直等不到你的回信。你│
  │    │日        │到底做何打算，姑且不談，做人多少也要有點│
  │    │          │人性，恩將仇報的人，是不會把它當人看，存│
  │    │          │摺被偷時，家裡只有你與念欣母子同住，房子│
  │    │          │讓你住，你什麼時候幫忙出過房租錢，這種會│
  │    │          │吃官司的事，居然狠心的背後捅人一刀，別以│
  │    │          │為神不知鬼不覺，連基本人性都沒有的人，以│
  │    │          │後返社會你還有路走嗎，不是誣賴你，平常就│
  │    │          │有手腳不乾淨的行為，人家說盜中有道，內與│
  │    │          │外都沒有在分，誰敢與你為友，念欣的官司最│
  │    │          │好是沒事，要不然，後果你要加倍負責奉還，│
  │    │          │是好是壞你自己去選擇，都關係於你返社會所│
  │    │          │要走的路，之前的信中已說了很明白，念欣吃│
  │    │          │官司，她會毀掉，慧琳失去了媽媽，在她小小│
  │    │          │的心靈中是件多麼殘酷的事，事情敢作敢當，│
  │    │          │別害及無辜，奉勸妳摸著良心做事，要不然天│
  │    │          │理難容，敗類之人，不想一一的將你平行為說│
  │    │          │盡，是幫你留點自尊，團體生活中，像你這類│
  │    │          │之人，是會被排斥，別以為在外一切的事就沒│
  │    │          │人會知道，什麼樣的人，喝什麼樣的酒，監所│
  │    │          │裡是能一目瞭然的，虛吹自己只是在找難堪，│
  │    │          │慎重考慮，我所提之事，幫忙念欣這個情份，│
  │    │          │都有跟提過了，要當朋友，或是敵人，是一念│
  │    │          │之差，請深思了。                        │
  ├──┼─────┼────────────────────┤
  │ 三 │97年11月18│13號跟念欣去燕巢看妳，在辦理接見時，才得│
  │    │日        │知妳10號移監至大寮了，念欣為妳準備了喜歡│
  │    │          │吃的鹹豬肉及滷肉、青菜、水果，結果我們倆│
  │    │          │人買了兩碗白飯，跟念欣跑到回家途中的關帝│
  │    │          │廟旁的烤肉區就地解決了，因要再繞過去大寮│
  │    │          │，念欣時間上來不及載慧琳下課，才沒能及時│
  │    │          │去看妳，再另選時日辦特別接見，可能最慢下│
  │    │          │個禮拜會前去看妳。還有妳所交代要寄的用品│
  │    │          │，我會幫妳買齊全的，我是過來人，該寄什麼│
  │    │          │我都知道。為什麼遲遲未能匯錢給你，這點在│
  │    │          │此說明讓妳瞭解，眼前的經濟已大不如前了，│
  │    │          │一千元的模樣快記不清楚了。妳也知道我的為│
  │    │          │人，不是會裝可憐的人，但對妳說出口的話，│
  │    │          │相信我，一定會做到。現在的人情淡薄，要向│
  │    │          │朋友借錢真的很困難，請妳能體諒哥的不便之│
  │    │          │處，請妳再委屈個十來天，我瞭解在裡面的環│
  │    │          │境，對妳真的很抱歉，我會儘速將妳的事先辦│
  │    │          │好，餘言後敘。                          │
  └──┴─────┴────────────────────┘
附表二
  ┌──┬─────┬────────────────────┐
  │編號│ 接見時間 │                對話內容                │
  ├──┼─────┼────────────────────┤
  │ 一 │97年12月10│甲○○：我昨天收到開庭的單子…15號…它怎│
  │    │日        │        麼寫什麼恐嚇取財啊？            │
  │    │          │王世明：那沒有啦，也是只能寫那樣啊，你聽│
  │    │          │        懂沒？                          │
  │    │          │甲○○：我就…我就是說奇怪，那個口供啊，│
  │    │          │        不知道警察是怎麼寫的，到哪是要說│
  │    │          │        什麼？我就說，到那你就那樣說，說│
  │    │          │        喔那個小孩子...說我們住在一起， │
  │    │          │        孩子都簿子隨便、隨便丟，啊我撿，│
  │    │          │        我就說孩子亂丟那個簿子（王世明：│
  │    │          │        嗯！嗯！），啊我撿去，啊拿去賣（│
  │    │          │        王世明：嗯...那樣就對了，你不要 │
  │    │          │        說...                           │
  │    │          │甲○○：嗯！嗯！兩本喔！                │
  │    │          │王世明：嗯！那個小朋友的啦！（甲○○：好│
  │    │          │        啦!）他的，我跟你說啦，現在...現│
  │    │          │        在他，沒有啦，你說他（甲○○：嗯│
  │    │          │        ），隨便丟那樣就對了啦！        │
  │    │          │甲○○：好啦！好啦！                    │
  │    │          │王世明：啊你給誰多少，我本來信寄進去，啊│
  │    │          │        信寄不進去。                    │
  │    │          │甲○○：我跟你說啦，你…你就是…你寄信來│
  │    │          │        也沒有關係，你信寄來喔你寫「王世│
  │    │          │        明」，我現在說就是我哥啊，那個主│
  │    │          │        管問你和我是什麼親戚關係，我就說│
  │    │          │        都是姓「王」的，是我堂哥啊！    │
  │    │          │王世明：嗯！嗯！對啦！對啦！            │
  │    │          │甲○○：對啦！啊我跟你說喔！那個…他就說│
  │    │          │        恐嚇取財，我就說反正15號你也要去│
  │    │          │        喔！開庭，吼！對！我就說...他說 │
  │    │          │        ..你是怎麼撿去...撿去賣...拿去賣│
  │    │          │        ，我就說孩子亂丟啊              │
  │    │          │王世明：對啦，你就說你看到的，對啦！    │
  │    │          │甲○○：對啦！我就說我看到…啊！啊！你就│
  │    │          │        去上班                          │
  │    │          │王世明：我跟你說啊你給誰啊，你要說大概出│
  │    │          │        來不然大家聽不懂                │
  │    │          │甲○○：對啊我就說大概...那時後我就沒錢 │
  │    │          │        啊                              │
  │    │          │王世明：是不是真的                      │
  │    │          │甲○○：我知道！                        │
  │    │          │王世明：啊多少錢…你差不多，大約啦      │
  │    │          │甲○○：大約…啊差不多…我就說一本兩仟伍│
  │    │          │        佰，                            │
  │    │          │王世明：嗯…對啦！                      │
  │    │          │甲○○：喔…喔…對啦！對啦！我就說兩仟伍│
  │    │          │        佰...                           │
  │    │          │（略）                                  │
  │    │          │王世明：阿美啦！啊沒啦，啊不好意思，啊這│
  │    │          │        件事真的麻煩你（甲○○：不會啦）│
  │    │          │        你就幫忙一下，聽懂沒啦？（甲○○│
  │    │          │        ：啊我知道啦），出來了，你要是出│
  │    │          │        來怎麼樣，你放心啦，我也會做到夠│
  │    │          │        的，你聽懂沒啦？                │
  │    │          │（略）                                  │
  └──┴─────┴────────────────────┘

司法院資訊處製作；財團法人民間司法改革基金會備份。
